臺灣高等法院民事判決
110年度上字第454號
上  訴  人  呂建輝  

訴訟代理人  袁大為律師
被  上訴人  呂水連  
訴訟代理人  呂丹琪律師
上列當事人間請求所有權移轉登記事件，上訴人對於中華民國  
110年1月28日臺灣新北地方法院109年度訴字第2199號第一審判
決提起上訴，關於先位之訴之上訴，本院不經言詞辯論判決如下
：
  主  文
上訴（關於先位之訴部分）駁回。
第二審訴訟費用（關於先位之訴部分）由上訴人負擔。
    理  由
一、上訴人在原審提起先位之訴主張：兩造父親呂傳曉於民國（
    下同）101年5月7日過世，其名下如原審判決附表一編號5至
    8土地（下稱系爭土地）為其遺產，未經呂傳曉之全體繼承
    人即兩造、訴外人呂蔡金蘭、呂秀雲、呂秀霞、呂建坤協議
    分割，但合意先由被上訴人單獨辦理系爭土地之繼承登記，
    是伊將本於繼承所取得之權利即如原審判決附表一編號5至8
    所示潛在應有部分借名登記在被上訴人名下。豈料，被上訴
    人未經其他繼承人同意，擅自於106年間以價金新臺幣（下
    同）8,759,506元，將系爭土地出售予訴外人楊澤世，於107
    年1月26日辦理所有權移轉登記予楊澤世，已逾越委任權限
    ，致伊受有損害，應負賠償責任。又被上訴人與楊澤世簽訂
    不動產預定買賣契約書（下稱系爭契約），約定被上訴人以
    系爭土地與楊澤世合建，合建完成後，被上訴人可向楊澤世
    買回該合建案特定部分之不動產及車位。伊以本件起訴狀繕
    本之送達為終止兩造間借名登記契約之意思表示，再選擇合
    併依民法第544條；民法第541條第1項、第2項規定，請求被
    上訴人應於楊澤世依系爭契約履行並登記不動產及車位所有
    權予被上訴人後，將上開不動產及車位所有權應有部分1/6
    移轉登記予伊等語。原審為上訴人敗訴之判決，上訴人提起
    上訴，上訴聲明求為判決：㈠、原判決駁回上訴人後開第二
    項之訴之部分廢棄。㈡、被上訴人應於楊澤世依系爭契約履
    行並登記不動產及車位所有權予被上訴人後，將上開不動產
    及車位所有權應有部分1/6移轉登記予上訴人。
二、被上訴人則以：系爭土地於106年間出售予楊澤世時，伊有
    出具委託書委由上訴人出面與楊澤世協商價金，上訴人乃主
    導全部出售過程及細節，絕非伊擅自出售系爭土地。又系爭
    契約非合建契約，伊日後是否可順利買受興建後之房屋、是
    否要補差額、差額如何計算、選購之房屋房型及車位為何等
    情，均尚未確定，是上訴人先位聲明不具體、不明確，無法
    強制執行，非合法請求等語，資為抗辯。並答辯聲明求為判
    決：上訴駁回。
三、本院判斷：
    按起訴，應以訴狀表明應受判決事項之聲明，提出於法院為
    之。原告之訴，有起訴不合程式或不備其他要件者，法院應
    以裁定駁回之，但其情形可以補正者，審判長應定期間先命
    補正。裁定得不經言詞辯論為之。民事訴訟法第244條第1項
    第3款、第249條第1項第6款、第234條第1項分別定有明文。
    本件上訴人在原審提起先位訴訟，其聲明請求給付之標的不
    明確、特定，不適於強制執行，有民事訴訟法第249條第1項
    第6款所示起訴不合程式情形，經本院於110年11月8日裁定
    命上訴人於裁定正本送達之日起5日內，就先位聲明補正足
    以特定該不動產及車位之所有權標示內容，該裁定於110年 
    11月12日送達上訴人（本院卷第527頁），上訴人僅於110年
    11月16日提出民事準備二狀，表示：山岳開發建築建設股份
    有限公司已向新北市政府申請建築執照，有建築執照申請書
    可憑，特此陳報等語，並檢附建築執照申請書影本1紙，無
    從特定聲明請求之不動產及車位，有送達證書、上訴人之民
    事準備二狀、收文查詢清單可稽（本院卷第145至149頁、第
    529至537頁)，上訴人逾期不補正，揆諸首揭規定，其先位
    之訴為不合法，應以裁定駁回其訴。原審未察，以實體判決
    駁回上訴人先位之訴，固然不當，惟結論並無二致，仍應予
    維持。上訴意旨求予廢棄改判，應認為無理由，爰不經言詞
    辯論，逕以判決駁回本件關於先位之訴部分之上訴。
四、據上論結，本件先位之訴之上訴應為無理由，依民事訴訟法
    第449條第2項、第463條、第249條第1項第6款、第234條第1
    項、第78條，判決如主文。
中　　華　　民　　國　　110 　年　　11　　月　　24　　日
                    民事第二十一庭
                        審判長法  官  翁昭蓉
                              法  官  鍾素鳳
                              法  官  羅惠雯
正本係照原本作成。
如不服本判決，應於收受送達後20日內向本院提出上訴書狀，其
未表明上訴理由者，應於提出上訴後20日內向本院補提理由書狀
（均須按他造當事人之人數附繕本）。上訴時應提出委任律師或
具有律師資格之人之委任狀；委任有律師資格者，另應附具律師
資格證書及釋明委任人與受任人有民事訴訟法第466 條之1第1項
但書或第2項所定關係之釋明文書影本。如委任律師提起上訴者
，應一併繳納上訴審裁判費。
中　　華　　民　　國　　110 　年　　11　　月　　24　　日
    　　　　　　　　　　　　　書記官　洪秋帆